臺灣桃園地方法院刑事判決　　　　　　　95年度訴字第2288號
公　訴　人　臺灣桃園地方法院檢察署檢察官
被　　　告　甲○○
　　　　　　　　　　（現於臺灣桃園監獄受刑中）
上列被告因違反毒品危害防制條例案件，經檢察官提起公訴（95
年度毒偵字第4150、4552號），被告於本院準備程序進行中，就
被訴事實為有罪之陳述，經本院告知簡式審判程序意旨，並聽取
公訴人及被告之意見後，本院合議庭裁定依簡式審判程序審理，
判決如下：
    主  文
甲○○施用第一級毒品，累犯，處有期徒刑捌月，扣案之第一級
毒品海洛因壹包（淨重零點壹貳公克）沒收銷燬之，扣案用以裝
盛前述毒品海洛因之包裝袋壹只（空包裝重零點參玖公克）沒收
；又施用第二級毒品，累犯，處有期徒刑肆月；又施用第一級毒
品，累犯，處有期徒刑捌月，扣案之第一級毒品海洛因壹包（淨
重壹點零捌公克）沒收銷燬之，扣案用以裝盛前述毒品海洛因之
包裝袋壹只（空包裝重零點貳肆公克）沒收。應執行有期徒刑壹
年伍月，扣案之第一級毒品海洛因壹包（淨重零點壹貳公克）、
第一級毒品海洛因壹包（淨重壹點零捌公克）均沒收銷燬之，扣
案用以裝盛前述毒品海洛因之包裝袋壹只（空包裝重零點參玖公
克）、用以裝盛前述毒品海洛因之包裝袋壹只（空包裝重零點貳
肆公克）均沒收。
    事  實
一、甲○○曾於民國（下同）89年間因犯轉讓第一級毒品罪，經
    臺灣高等法院以89年度上訴字第687 號判決判處有期徒刑1
    年2 月確定；又因施用第一級毒品，經裁定令入戒治處所施
    以強制戒治，於92年9 月23日強制戒治期滿，並經臺灣雲林
    地方法院以91年度訴字第366 號判決判處有期徒刑7 月確定
    ，前開2 有期徒刑接續執行，自91年1 月2 日起算，於92年
    8 月27日假釋出獄，於93年1 月26日假釋期滿，未執行之刑
    ，以已執行論。復於94年12月間某日至同年12月14日，因連
    續施用第一級毒品案件，經本院以95年度訴字第506 號判決
    判處有期刑8 月確定。詎其仍不知悔改，又於前述強制戒治
    執行完畢後五年內，各基於施用第一級毒品海洛因、第二級
    毒品甲基安非他命之犯意，先於95年8 月5 日下午1 時許，
    在桃園縣八德市○○街233 號住處，施用第一級毒品海洛因
    1 次；復於95年8 月5 日為警採尿時回溯96小時內某時（不
    含查獲至採尿時之時間），在臺灣地區某處，施用第二級毒
    品甲基安非他命1 次；另於95年8 月26日上午10時許，在桃
    園縣八德市○○街233 號住處，施用第一級毒品海洛因1 次
    。嗣於(1)95年8 月5 日下午1 時許，為警在桃園縣桃園市○
    ○路14號統一超商前查獲，並扣得供其施用所持有之第一級
    毒品海洛因1 包（淨重0.12公克，空包裝重0.39公克）；(2)
    95年8 月26日下午2 時許，為警在桃園縣桃園市○○街158
    號前查獲，並扣得供其施用所持有之第一級毒品海洛因1 包
    （淨重1.08公克，空包裝重0.24公克）。
二、案經桃園縣政府警察局楊梅分局及桃園分局報請臺灣桃園地
    方法院檢察署檢察官偵查起訴。
    理  由
一、本案被告甲○○所犯之施用第一、二級毒品罪，為死刑、無
    期徒刑、最輕本刑三年以上有期徒刑或高等法院管轄第一審
    案件以外之罪，而被告於本院準備程序進行中，就被訴事實
    為有罪之陳述，經本院告知簡式審判程序意旨，並聽取公訴
    人及被告之意見後，本院合議庭依刑事訴訟法第273 條之1
    第1 項之規定，裁定依簡式審判程序審理，合先敘明。
二、上揭施用第一級毒品海洛因、第二級毒品甲基安非他命之犯
    罪事實，業據被告甲○○於本院審理時坦承不諱，核與被告
    前後兩次為警查獲後，經警採集其尿液送驗，結果分別呈鴉
    片類、安非他命類及鴉片類陽性反應相符，此有「被採尿人
    姓名編號對照表」、臺灣檢驗科技股份有限公司出具之濫用
    藥物尿液檢驗報告各2 份在卷可稽（95年度毒偵字第4150號
    卷第17、25頁，95年度毒偵字第4552號卷第21頁，本院卷第
    24頁）。又被告二次為警查獲時所扣得之白粉，經送驗結果
    ，均檢出含有毒品海洛因成分，此有法務調查局鑑定書2 紙
    在卷可按（95年度毒偵字第4150號卷第24頁，本院卷第25頁
    ）。足認被告前開自白與事實相符，堪以採信。又被告前因
    施用第一級毒品，經裁定令入戒治處所施以強制戒治，於92
    年9 月23日強制戒治期滿，並經臺灣雲林地方法院以91年度
    訴字第366 號判決判處有期徒刑7 月確定，復於94年12月間
    某日至同年12月14日，因連續施用第一級毒品案件，經本院
    以95年度訴字第506 號判決判處有期刑8 月確定等情，亦有
    該判決書、臺灣高等法院被告前案紀錄表在卷可按，是被告
    於前述強制戒治執行完畢後五年內，再犯本件施用第一、二
    級毒品之犯行，洵堪認定，自應依法論科。
四、論罪科刑部分：
  (一)查海洛因及甲基安非他命分別為毒品危害防制條例第2 條第
    2 項第1 款及第2 款所規定之第一級毒品及第二級毒品。核
    被告所為，係犯毒品危害防制條例第10第1 項之施用第一級
    毒品罪及同條第2 項施用第二級毒品罪。被告施用前持有第
    一級毒品及第二級毒品之低度行為，各為其進而施用之高度
    行為所吸收，均不另論罪。
  (二)次查，被告上開所為均係在95年7 月1 日以後，因刑法有關
    連續犯之規定業已刪除，當無連續犯之規定可資適用。再者
    ，所謂包括一罪，係指包含接續犯、集合犯等各種犯罪類型
    之實質上一罪而言。所謂接續犯，必須行為人主觀上出於單
    一犯意，而其客觀行為分為數個舉動接續進行，且各舉動在
    時間、空間上有密切之關係，並持續侵害同一法益，以實現
    一個犯罪構成要件而言。惟被告上揭施用毒品之犯行，衡情
    各係完整之施用毒品犯行，而非僅係出於單一施用毒品犯意
    下之數個舉動，其各個犯罪時間已有明顯區隔，亦無時間上
    密切關係之可言，自難認上開施用毒品之行為可分別成立所
    謂接續犯之包括一罪關係。又所謂集合犯，係指立法者在犯
    罪構成要件所描述或預設之該當行為，本即具有不斷反覆實
    施之特性而言，例如「經營」、「收集」、「常業」等犯行
    ，自其構成要件之描述，本即有反覆為同一行為之意義。惟
    施用毒品犯行之構成要件行為係「施用」，於立法者之立法
    描述中，實難認有反覆為同一行為之含意在內；雖施用毒品
    之行為顯可能係成癮之依賴行為，而另有符合所謂「習慣犯
    」（或「慣行犯」）之學理上概念，但此種概念終與集合犯
    之概念非屬一致，且實務上殊少見有採「習慣犯」為包括一
    罪之作法，自亦不宜遽以採之；此外雖有論者以為解釋集合
    犯之概念非以法條之文義解釋為限，尚可自其處罰規範之目
    的來加以解釋，然此種說法是否過度擴張或變易集合犯之固
    有概念，且經由目的性擴張之解釋結果，易使集合犯之概念
    及其犯罪態樣趨於不明確，反可能有害於法律之安定性，是
    否得宜，亦不無疑問。是以被告上開分別施用第一級毒品之
    各次犯行及施用第二級毒品之犯行，應係基於各別之犯意所
    為不同之行為，應分論併罰之。
  (三)被告前於89年間因犯轉讓第一級毒品罪，經臺灣高等法院以
    89年度上訴字第687 號判決判處有期徒刑1 年2 月確定；又
    因施用第一級毒品，經臺灣雲林地方法院以91年度訴字第36
    6 號判決判處有期徒刑7 月確定，前開2 有期徒刑接續執行
    ，自91年1 月2 日起算，於92年8 月27日假釋出獄，於93年
    1 月26日假釋期滿，未執行之刑，以已執行論，有臺灣高等
    法院被告前案紀錄表在卷可查，於五年以內再故意犯本件最
    重本刑為有期徒刑以上之罪，為累犯，應依刑法第47條第1
    項之規定各加重其刑。爰審酌被告前因施用毒品經強制戒治
    後，仍未能戒除毒癮，足認其依賴毒品已深，惟念其所犯之
    罪係自戕行為等一切情狀，分別量處如主文所示之刑，並定
    其應執行之刑，以示懲戒。扣案之第一級毒品海洛因1 包（
    淨重0.12公克）、第一級毒品海洛因1 包（淨重1.08公克）
    ，均供被告施用所持有之毒品，應依毒品危害防制條例第18
    條第1 項前段之規定，諭知沒收銷燬之。扣案裝盛前開海洛
    因之包裝袋1 只（空包裝重0.39公克）、包裝袋1 只（空包
    裝重0.24公克），均為被告所有供（但非專供）施用毒品海
    洛因之用之物，業據被告供承在卷，爰依刑法第38條第1 項
    第2 款之規定宣告沒收。
五、臺灣桃園地方法院檢察署95年度毒偵字第4947、5620號移送
    併辦意旨書略以：(一)被告甲○○於95年8 月3 日凌晨3 時許
    至95年10月25日下午2 時許，在桃園縣八德市○○街233 號
    住處，施用第一級毒品海洛因，與已經起訴施用第一級毒品
    海洛因部分具接續犯之事實上一罪關係；(二)又於95年8 月3
    日下午2 時55分許、95年10月25日為警採尿回溯96小時內某
    時，施用第二級毒品安非他命，與已經起訴施用第二級毒品
    安非他命部分具接續犯之事實上一罪關係，爰移送本院併案
    審理。惟查，於95年7 月1 日生效施行之新刑法已刪除連續
    犯之規定，揆諸刪除連續犯之立法目的，乃基於連續犯原本
    即為數罪及刑罰公平原則之考量，如認為於刪除連續犯之規
    定後，可改採集合犯、接續犯關係聲請本件之併辦，豈非違
    背當初刪除連續犯規定之初衷？再上開請求併案審理之犯罪
    事實，係被告分別於95年8 月3 日中午12時40分許、同年10
    月25日晚間7 時20分許，2 次為警查獲，核與接續犯之「數
    行為於同時同地或密切接近之時地實施」之特性並不相符，
    亦不能依「集合犯」逕將被告上開施用毒品之犯行論以「包
    括一罪」。是尚難認上開移送併辦部分與本案之施用第一級
    毒品海洛因、第二級毒品安非他命部分，有接續犯或集合犯
    之實質上一罪關係，本院自無從併予審究，此部分應退由檢
    察官另為適法之處理，附此敘明。
據上論斷，應依刑事訴訟法第273 條之1 第1 項、第299 條第1
項前段，毒品危害防制條例第10第1 項、第2 項、第18條第1 項
前段，刑法第11條、第47條第1 項、第51條第5 款、第38條第1
項第2 款，判決如主文。
本案經檢察官何嘉仁到庭執行職務。
中　　華　　民　　國　　96　　年　　3 　　月　　5 　　日
                  刑事第七庭    法　官　劉為丕
上正本證明與原本無異。
如不服本判決，應於判決送達後10日內向本院提出上訴狀（應附
繕本），上訴於臺灣高等法院。
                                書記官  顏美惠
中　　華　　民　　國　　96　　年　　3 　　月　　7 　　日
如不服本判決，應於送達後10日內，向本院提出上訴狀。
附錄本案論罪科刑法條：
毒品危害防制條例第10條
施用第一級毒品者，處 6 月以上 5 年以下有期徒刑。
施用第二級毒品者，處 3 年以下有期徒刑。
